【裁判字號】    97,交聲,88
【裁判日期】    970429
【裁判案由】    違反道路交通管理處罰條例聲明異議
【裁判全文】
臺灣花蓮地方法院交通事件裁定          97年度交聲字第88號
原處分機關  交通部公路總局臺北區監理所花蓮監理站
異  議  人
即受處分人  乙○○
上列受處分人因違反道路交通管理處罰條例案件，對於交通部公
路總局臺北區監理所花蓮監理站97年3月4日所為之裁決處分（處
分案號：花監違字第裁44-Z1A006563號）聲明異議，本院裁定如
下：
    主  文
原處分撤銷。
乙○○不罰。
    理  由
一、原處分意旨略以：異議人即受處分人（以下稱異議人）乙○
    ○於民國97年1月1日上午5 時18分許，駕駛車牌號碼647-KE
    號營業貨櫃曳引車，行經國道1 號高速公路北上29公里處，
    因大型車行駛外側以外車道（即中外車道），為警認有行車
    違反高速公路及快速公路交通管制規則第8條第1項第2 款之
    違規情事攔停舉發。經原處分機關即交通部公路總局臺北區
    監理所花蓮監理站，認異議人違規事實明確，乃依照道路交
    通管理處罰條例第33條第1項第3款之規定，裁處異議人罰鍰
    新臺幣4,000元，並記違規點數1點。
二、異議意旨略以：異議人確有駕駛上開車輛，於前揭時、地行
    經國道1號高速公路北上29 公里處，並行駛於中外車道，惟
    該路段雙向均立有「圓山至三重車道，不限車種通行」之告
    示牌，而前揭告示僅有地名標示，內容不清，況北上29公里
    處亦仍應認係三重路段，異議人並未違規等語，乃不服原處
    分，提起本件異議等語。
三、經查：
    (一)交通部臺灣區○道○○○路局因國道1 號高速公路圓山至
      三重路段，為常態性壅塞路段，縱便於離峰時段，小型車
      亦難維持最高速限長期行駛內側車道，且因交流道上下車
      流頻繁，大型車依規定僅能行駛外側車道，致進出匝道車
      流形成嚴重交織，高速公路及快速公路交通管制規則第 8
      條之規定在實務上及執法上恐有適用之疑義，故為減少對
      車流擾動，提昇道路通行能力，自96年9月1日至97年2月2
      9日，試辨國道1號高速公路「圓山─三重」（範圍為22至
      28公里）路段各車道開放各車種通行一情。嗣認試辦成效
      良好，並自97年3月1日起常態實施一情，有該局96年7月2
      0日管字第0966005647號、97年2月20日管字第0976000852
      號函附卷可稽，是前開國道1 號高速公路「圓山─三重」
      路段各車道開放各車種通行，僅限該路22至28公里路段，
      應堪認定。
    (二)而依上開96年7 月20日管字第0966005647號函文所示，配
      合措施，係在前開路段設立紅底白字牌面，起始端點內容
      為：「圓山至三重車道 /不限車種通行」；終點內容則為
      「大型車除超車外 /應行駛外側車道」，雙向對稱各設於
      22公里處及28公里處，核與證人即本件舉發之警員甲○○
      於本院審理時所提之現場照片及所繪現場圖相符。而當時
      取締之經過亦據證人到庭結證稱：「當天是執行巡邏勤務
      ，我們在簽巡邏箱（北上30公里處），當時有看到1 輛車
      行駛在中外車道，越過我們警車，我們發現這是違規的行
      為，我們就開始錄影，並上前攔停舉發。」、「三重交流
      道出口是27.5公里處，三重交流道入口處約是27.3公里，
      北上車道三重交流道是先經過出口，才到入口處。」、「
      （法官問：車道不限車種通行的告示牌，在北上車道，你
      庭呈的照片，是否係北上第一面告示牌？）我們的轄區是
      從泰山收費站以北，自泰山收費站北上，該面告示牌是第
      一面。」、「（法官問：北上28公里往南路段是否稱為『
      三重路段』或有其他稱謂？）我們一般都是看從哪個交流
      道上來就稱那個名稱，所以北上車道若過了三重交流道，
      我們通常會稱三重北上幾公里。我們只是一般口語都這麼
      說，並無明文規定。」等語，並提出異議人當時行車動態
      之錄影光碟為據，而異議人亦不否認證人證述及照片、現
      場圖均與當時情形相符。堪認異議人確實有於前開時、地
      ，駕駛大型車行駛中外車道之行為。
    (三)雖前揭函文就國道1號高速公路「圓山─三重」（範圍為2
      2至28 公里）路段各車道開放各車種通行之範原因、範圍
      均甚明確，惟一般用路人對行車之資訊，均來自於號誌、
      標誌及標線，而上開開放行車範圍之起點告示牌，確僅有
      「圓山─三重」之標示，並無於牌面特別標示里程數或註
      明係開放「起點」或「終點」，有上揭照片在卷足憑。而
      高速公路「圓山路段」、「三重路段」究確實起迄為何，
      並無任何法規規定，僅係一般口語上稱謂一情，亦據證人
      證述在卷，則上開「圓山路段」、「三重路段」究何所指
      ，對多次利用該路段之用路人而言，確實可能因標誌之內
      容而產生誤認。而異議人違規之地點，又僅在告示牌前約
      1 公里處，是以在不能排除異議人可能誤認之情形下，自
      應為異議人有利之認定。
四、綜上所述，異議人於上開時、地，確有駕駛大型車行駛於國
    道1 號高速公路中外車道一情，雖堪認定，惟本件依交通部
    臺灣區○○○路局之告示牌內容，既不能排除異議人確有誤
    認之可能，則異議人上開情詞即非全然不可採信。原裁決處
    分未予究明，即有不當，自應由本院裁定將原處分撤銷，並
    為異議人不罰之諭知，以資適法。
據上論斷，應依道路交通案件處理辦法第20條前段，裁定如主文
。
中    華    民    國    97    年    4     月    29    日
                  交通法庭    法  官  林恒祺
上列正本證明與原本無異。
如對本裁定不服，應於送達後5 日內，向本院提出抗告狀（應抄
附繕本）。
中    華    民    國    97    年    4     月    29    日
                              書記官


司法院資訊處製作；財團法人民間司法改革基金會備份。
